【裁判字號】    99,易,2350
【裁判日期】    991230
【裁判案由】    毒品危害防制條例
【裁判全文】
臺灣高雄地方法院刑事判決              99年度易字第2350號
公  訴  人  臺灣高雄地方法院檢察署檢察官
被      告  謝欣榮
上列被告因毒品危害防制條例案件，經檢察官提起公訴（99年度
毒偵字第4420號），本院判決如下：
    主  文
謝欣榮施用第二級毒品，累犯，處有期徒刑柒月。又持有第一級
毒品，累犯，處有期徒刑肆月，扣案之海洛因壹包（驗後淨重零
點零肆肆公克）沒收銷燬之。應執行有期徒刑拾月，扣案之海洛
因壹包（驗後淨重零點零肆肆公克）沒收銷燬之。
    事  實
一、謝欣榮前於民國94年間，因施用毒品案件，經送觀察、勒戒
    後，認無繼續施用毒品之傾向，於94年5 月23日執行完畢釋
    放出所，並經檢察官為不起訴處分確定。復於96年間，因施
    用毒品案件，分別經本院以96年度簡字第3249號判處有期徒
    刑4 月確定（下稱第1 罪）、96年度簡字第6168號判處有期
    徒刑6 月確定（下稱第2 罪）、96年度簡字第7041號判處有
    期徒刑6 月確定（下稱第3 罪），嗣第1 罪依法減為有期徒
    刑2 月確定，第2 、3 罪合併定應執行有期徒刑11月確定。
    又於97年間，因詐欺案件，經本院97年度審簡字第6234號判
    處有期徒刑2 月，減為有期徒刑1 月確定，上開各罪接續執
    行，於98年4 月30日縮刑期滿執行完畢。詎仍不知悔改，明
    知海洛因、甲基安非他命分別係毒品危害防制條例所列之第
    一級、第二級毒品，均不得持有、施用，復分別為下列行為
    ：
(一)於前開觀察、勒戒執行完畢釋放後5 年內，基於施用第二級
    毒品甲基安非他命之犯意，於99年7 月9 日夜間11至12時許
    ，在其位於高雄市○○區○○路81之1 號住處，以將甲基安
    非他命置入吸食器內燒烤吸食煙霧方式，施用甲基安非他命
    1 次。
(二)復基於持有第一級毒品海洛因之犯意，於99年7 月10日下午
    2 時40分許前之某時，向真實姓名年籍不詳綽號「忠仔」之
    購得海洛因1 包（毛重約0.25公克，檢驗前淨重0.054 公克
    ，檢驗後淨重0.044 公克）而持有之。嗣於99年7 月10日下
    午2 時40分許前某時，因警前往高雄市大樹區溪埔國小調查
    線報所指之毒品交易途中，見屬於毒品列管人口之謝欣榮騎
    機車途經該處，遂尾隨謝欣榮返回其上開住處，並在其住處
    前之庭院內對其盤查，而在離謝欣榮所在位置約130 公分處
    之地面查扣上開海洛因1 包。另徵得謝欣榮同意，於99年7
    月10日下午3 時50分許採集其尿液送驗後，謝欣榮主動供承
    其於上開時間所為施用甲基安非他命之犯行而願接受裁判，
    復經檢驗尿液結果呈甲基安非他命陽性反應，而悉上情。
二、案經高雄市政府警察局仁武分局移送臺灣高雄地方法院檢察
    署檢察官偵查起訴。
    理  由
壹、對於證據能力之判斷：
一、按除刑事訴訟法第159 條之1 至第159 條之3 所規定之傳聞
    法則例外情形外，公務員職務上製作之紀錄文書、證明文書
    ，除顯有不可信之情況外，亦得為證據，刑事訴訟法第159
    條之4 第1 款定有明文。查卷附高雄市政府警察局仁武分局
    扣押筆錄、扣押物品目錄表、尿液採證檢驗對照表、臺灣高
    等法院被告前案紀錄表，均係被告以外之人於審判外所做之
    書面陳述，屬於傳聞證據。惟其均屬公務員本於職權所製作
    之紀錄文書，其正確性及可信性頗高，應屬前述刑事訴訟法
    第159 條之4 第1 款由公務員職務上所製作之紀錄文書，均
    具有證據能力。
二、卷附臺灣檢驗科技股份有限公司99年7 月22日濫用藥物檢驗
    報告、高雄市立凱旋醫院99年9 月9 日高市凱醫驗字第1380
    2 號濫用藥物成品檢驗鑑定書各1 份，均係被告以外之人於
    審判外之書面陳述，依刑事訴訟法第159 條第1 項之規定，
    均屬於傳聞證據，惟該條於立法理由明確說明，該條所謂「
    除法律有規定者」外，尚包括同法第159 條之1 至159 條之
    5 及第206 條等規定。本件鑑定係經檢察官選定機關、團體
    所為之鑑定，所鑑定之結果，鑑定人依刑事訴訟法第206 條
    所出具之鑑定報告，係刑事訴訟法第159 條第1 項所指例外
    規定，有證據能力。且被告謝欣榮對於該等鑑定報告亦表示
    同意為證據，則依據刑事訴訟法第159 條之5 第1 項規定，
    自得為證據。
貳、實體方面：
一、犯罪事實一、(一)即施用甲基安非他命部分：
    訊據被告對此部分犯罪事實坦承不諱，且其於99年7 月10日
    下午2 時40分遭查獲後，於同日下午3 時50分許經警採尿送
    驗結果，呈甲基安非他命陽性反應之事實，有高雄市政府警
    察局仁武分局九曲派出所偵辦毒品案件尿液採證檢驗對照表
    、臺灣檢驗科技股份有限公司99年7 月22日濫用藥物檢驗報
    告各1 份在卷可稽（見高雄市政府警察局仁武分局高縣仁警
    偵移字第0990000911號卷《下稱警卷》第11頁、臺灣高雄地
    方法院檢察署《下稱高雄地檢署》99年度毒偵字第4420號卷
    《下稱偵卷》第26頁），足認被告上開任意性自白與事實相
    符。此部分事證明確，被告上開施用甲基安非他命之犯行，
    堪以認定，應予依法論科。
二、犯罪事實一、(二)即持有海洛因部分：
(一)訊據被告固坦承為警於前揭時間，在其位於高雄市○○區○
    ○路81之1 號住處門前庭院內，扣得海洛因1 包之事實，惟
    矢口否認有何持有第一級毒品之犯行，辯稱：扣案的海洛因
    不是伊的，是警察在伊家門口撿到的，伊不知道是誰的。警
    詢時，警察堅持說伊有施用海洛因，所以筆錄就寫伊有施用
    海洛因1 次，不是警察陷害伊，筆錄也有照伊的意思打，但
    事實上海洛因不是伊所有云云。經查：
 1、此部分犯罪事實，業據被告於警詢中自承：警方於99年7 月
    10日下午2 時40分許，在伊家前面查獲的海洛因是伊的，伊
    持有該包海洛因是要吸食用，伊是向一個綽號「忠仔」的男
    子所購買，1 小包500 元等語（見警卷第1 至4 頁）。而上
    開海洛因1 包確係在被告住處門口前扣案，且警員發現該包
    海洛因之位置距離被告所在位置甚近乙節，業據證人即查獲
    本件之警員王光榮於本院審理中證稱：本件案發前1 、2 天
    接到線報，說溪埔國小附近有毒品交易，案發當天伊與同事
    梁華忠就開自小客車過去瞭解看看，該自小客車不是巡邏車
    。伊與梁華忠快到溪埔國小時，看到被告要騎機車回家，因
    為伊認得被告是毒品列管人口，就尾隨被告回家，到達後，
    梁華忠先下車控制被告，因為被告一副要偷跑的樣子，所以
    就控制被告的行動，伊隨後下車支援，被告當時一直要進屋
    。伊與梁華忠出示證件給被告看，問被告身上有無違禁品，
    被告說沒有，但在要進入被告家的入口門檻那裡，看到一包
    毒品。被告住家的房子沒有緊鄰路邊，離馬路還有一段距離
    ，裡面還有車庫，發現海洛因的地點是在要進入被告住家入
    口處的門檻那裡，該包海洛因離伊與同事控制被告的位置大
    約130 公分（經證人王光榮當庭比劃距離後實地測量之結果
    ），當時現場還有被告的爺爺及被告爺爺的朋友在，該2 人
    分別是60、50幾歲，都在門口前面那邊坐。伊沒有看到被告
    丟棄毒品的動作，當時是被告離毒品比較近，被告的爺爺及
    其朋友離毒品比較遠。之後被告在警局作筆錄之前，堅稱只
    吸食二級毒品，沒有吸食一級毒品，但伊問筆錄時，被告就
    說該包扣案的海洛因是自己的等語（見本院99年度易字第23
    50號卷《下稱易字卷》第18至19、21至25頁），並有證人王
    光榮當庭繪製之現場示意圖1 紙附卷可參（見易字卷第32頁
    ），已足資為被告前開自白之佐證。又依證人王光榮上開證
    述內容及其手繪圖示，可知被告之住家與馬路中間尚有一足
    供車輛停放之庭院，而證人王光榮發現海洛因之地點，係在
    被告住家大門口處，距馬路尚有一大段距離，衡情，該包海
    洛因自不可能係外人途經被告住處時所丟棄或不慎掉落於該
    處。再參以被告於本院審理中自承：伊家裡有伊父母、爺爺
    、哥哥及伊太太，就伊所知，家中除伊吸毒外，伊哥哥也是
    吸食二級毒品，伊太太雖是吸食一級毒品，但案發當時，伊
    太太在監。且案發當時，伊父母、哥哥都不在家等語（見易
    字卷第28至29頁），職是，亦可排除本件扣案之海洛因係被
    告家中其他有施用海洛因習性之人所不慎掉落於扣案地點之
    可能性。
 2、又本件扣案之白色粉末1 包（毛重約0.25公克），經送驗結
    果係海洛因（檢驗前淨重0.054 公克，檢驗後淨重0.044 公
    克）乙節，亦有高雄市立凱旋醫院99年9 月9 日高市凱醫驗
    字第13802 號濫用藥物成品檢驗鑑定書1 份附卷足參（見偵
    卷第31頁），復有上開海洛因1 包扣案可佐。綜上以觀，本
    件扣案之海洛因1 包係被告所有之事實，已堪認定。
 3、被告固以前揭情詞置辯，惟被告於警詢中對本件犯罪事實坦
    承不諱，且於本院準備程序中陳稱：不是警察陷害伊，筆錄
    記載有讓伊看電腦螢幕，警察有照伊的意思打等語（見本院
    99年度審易字第4691號卷第17、19頁），足認被告於警詢中
    係出於自由意志而為該等自白陳述。而被告為71 年7月20日
    出生之人，於製作警詢筆錄當時已近28歲，且於此之前有多
    項毒品前科，有臺灣高等法院被告前案紀錄表在卷可參，對
    於持有、施用毒品乃法所嚴禁之行為，絕非不知，倘扣案之
    海洛因確非被告所有，被告應不至於警詢中出於其自由意志
    而為該等自白陳述，足認被告於警詢中之自白應與事實相符
    ，被告於本院審理中所辯，應屬事後卸責之詞，不足採信。
(二)綜上所述，被告前開所辯各節，核屬臨訟卸責之詞，無可採
    信。本件事證明確，被告此部分持有海洛因之犯行堪以認定
    ，應予依法論科。
參、按海洛因、甲基安非他命分別為毒品危害防制條例第2 條第
    2 項第1 款所稱之第一級毒品及同條項第2 款所稱之第二級
    毒品，均不得施用、持有。是就犯罪事實一、(一)部分，核被
    告所為，係犯毒品危害防制條例第10條第2 項之施用第二級
    毒品罪；就犯罪事實一、(二)部分，核被告所為，係犯毒品危
    害防制條例第11條第1 項持有第一級毒品罪。公訴人於起訴
    書犯罪事實欄中，雖未敘明被告持有甲基安非他命之犯行，
    惟該部分與已敘及之施用甲基安非他命部分，有實質上一罪
    關係，為起訴效力所及，本院自應併予審理。就犯罪事實一
    、(一)部分，被告於施用甲基安非他命之前，持有甲基安非他
    命之低度行為，應為施用甲基安非他命之高度行為所吸收，
    不另論罪。被告所犯上開2 罪，犯意各別，行為互殊，罪名
    不同，應予分論併罰。被告前於94年間，因施用毒品案件，
    經送觀察、勒戒後，認無繼續施用毒品之傾向，於94年5 月
    23日執行完畢釋放出所，並經檢察官為不起訴處分確定。復
    於96年間，因施用毒品案件，分別經本院以96年度簡字第32
    49號判處有期徒刑4 月確定（即前述第1 罪）、96年度簡字
    第6168號判處有期徒刑6 月確定（即前述第2 罪）、96年度
    簡字第7041號判處有期徒刑6 月確定（即前述第3 罪），嗣
    第1 罪依法減為有期徒刑2 月確定，第2 、3 罪合併定應執
    行有期徒刑11月確定。又於97年間，因詐欺案件，經本院97
    年度審簡字第6234號判處有期徒刑2 月，減為有期徒刑1 月
    確定，上開各罪接續執行，於98年4 月30日縮刑期滿執行完
    畢等情，有臺灣高等法院被告前案紀錄表1 份在卷可按，被
    告受徒刑之執行完畢，5 年以內故意再犯本件有期徒刑以上
    之2 罪，均為累犯，俱應依刑法第47條第1 項規定，加重其
    刑。又被告就犯罪事實一、(一)施用甲基安非他命部分，於99
    年7 月10日下午2 時40分許遭警查獲時，並未扣得任何與施
    用甲基安非他命之犯行有關之犯罪物品，是被告在其尿液於
    99年7 月22日經臺灣檢驗科技股份有限公司檢驗出甲基安非
    他命陽性反應前，即於99年7 月10日晚間9 時17分許，接受
    高雄地檢署內勤檢察官訊問時，主動供承其上開施用甲基安
    非他命之犯行，依前述說明，自符合刑法第62條前段規定之
    自首要件，爰依法就被告施用甲基安非他命部分之犯行減輕
    其刑，並依法先加後減之。爰審酌被告經觀察、勒戒，且迭
    經法院科刑判決後，竟再為本件犯行，足見其惡習已深，戒
    絕毒癮之意志不堅，未能體悟施用毒品對自身、家人造成之
    傷害及社會之負擔，自屬可議；參以被告犯後坦承施用甲基
    安非他命之犯行，施用毒品本質上係屬戕害自身健康之行為
    ，尚未直接危害他人，反社會性程度應屬較低；及被告矢口
    否認持有海洛因之犯行，態度不佳，惟其持有之海洛因數量
    非鉅：暨其前因施用甲基安非他命而經法院論罪科刑之次數
    、犯罪之動機、目的、手段等一切具體情狀，分別量處如主
    文所示之刑，並定其應執行刑，以示懲儆。末查，扣案之海
    洛因1 包（毛重約0.25公克，檢驗前淨重0.054 公克，驗後
    淨重0.044 公克）之毒品成分經鑑定無訛，認定如前，而其
    包裝袋因殘留微量海洛因，無析離之實益，應視同毒品之一
    部分，依毒品危害防制條例第18條第1 項前段之規定，不問
    屬於被告與否，宣告沒收銷燬之。另上開扣案之海洛因中同
    時檢出第五級管制藥品咖啡因之成分，有上開高雄市立凱旋
    醫院濫用藥物成品檢驗鑑定書可參，因該部分咖啡因與海洛
    因亦無從析離，自應併同沒收銷燬之，一併敘明。至因鑑驗
    而耗損之海洛因，業經滅失，爰不為沒收銷燬之諭知。
據上論斷，應依刑事訴訟法第299 條第1 項前段，毒品危害防制
條例第10條第2 項、第11條第1 項、第18條第1 項前段，刑法第
11條、第47條第1 項、第62條前段、第51條第5 款，判決如主文
。
本案經檢察官陳俊宏到庭執行職務。
中    華    民    國    99    年    12    月    30    日
                  刑事第十七庭  法  官  毛妍懿
以上正本證明與原本無異。
如不服本判決應於收受送達後10日內向本院提出上訴書狀，並應
敘述具體理由；如未敘述上訴理由者，應於上訴期間屆滿後20日
內向本院補提理由書（均須按他造當事人之人數附繕本）「切勿
逕送上級法院」。
中    華    民    國   100    年    1     月    3     日
                                書記官  林晏光
附錄本案論罪科刑之法條全文：
毒品危害防制條例第10條
施用第一級毒品者，處6 月以上5 年以下有期徒刑。
施用第二級毒品者，處3 年以下有期徒刑。
毒品危害防制條例第11條
持有第一級毒品者，處3 年以下有期徒刑、拘役或新臺幣5 萬元
以下罰金。
持有第二級毒品者，處2 年以下有期徒刑、拘役或新臺幣3 萬元
以下罰金。
持有第一級毒品純質淨重十公克以上者，處1 年以上7 年以下有
期徒刑，得併科新臺幣1 百萬元以下罰金。
持有第二級毒品純質淨重二十公克以上者，處6 月以上5 年以下
有期徒刑，得併科新臺幣70萬元以下罰金。
持有第三級毒品純質淨重二十公克以上者，處3 年以下有期徒刑
，得併科新臺幣30萬元以下罰金。
持有第四級毒品純質淨重二十公克以上者，處1 年以下有期徒刑
，得併科新臺幣10萬元以下罰金。
持有專供製造或施用第一級、第二級毒品之器具者，處1 年以下
有期徒刑、拘役或新臺幣1 萬元以下罰金。

司法院資訊處製作；財團法人民間司法改革基金會備份。
